行　政　法　院　判　決　　　　　　　　　　　　　　八十八年度判字第五三一號
　　原　　　告　美商．時代華納娛樂公司
　　代　表　人　甲○○○○○○.
　　訴訟代理人　陳長文　律師
　　　　　　　　張有捷　律師
　　被　　　告　經濟部智慧財產局（原經濟部中央標準局）
右當事人間因商標註冊事件，原告不服行政院中華民國八十七年六月十一日台八十七
訴字第二九三二九號再訴願決定，提起行政訴訟，本院判決如左︰
　　主  文
原告之訴駁回。
　　事  實
緣原告於民國（以下同）八十五年三月七日以「DVD & Design」商標（如附圖），指
定使用於商品及服務分類表第九類之為放映影像產品之數位化光碟商品申請註冊。被
告以該商標圖樣上之DVD 為數位多功能影音光碟片之意，以之作為商標指定使用於為
放映影像產品之數位化光碟商品，係表示申請註冊商標所使用商品之說明，又原告聲
明DVD 不在專用之列，不符合商標法施行細則第二十八條第一項之規定，乃依商標法
第三十七條第一項第十款之規定予以核駁，發給第二三二○七○號商標核駁審定書。
原告不服，一再訴願均遭決定駁回，遂提起本件行政訴訟，茲摘兩造訴辯意旨如次
：
原告起訴意旨略謂︰一、按商標圖樣所用「文字、圖形、記號或其聯合式，係表示申
請註冊商標所使用商品之說明或表示商品本身習慣上所通用之名稱、形狀、品質、功
用者」，不得申請商標註冊，其固為商標法第五條及第三十七條第一項第十款所明定
。所謂商標圖樣係「所使用商品之說明」或「商品本身習慣上所通用」者，係指直接
、明顯表示該有關商品之說明或指一般製造經銷該項商品者所共同使用而言即同業間
就同類之商標已有反覆使用之事實而失顯著性者而言。查本案商標圖樣固有外文「Ｄ
」、「Ｖ」、「Ｄ」三英文字母，而該等字母業經圖案設計橫向並列，其下尚有一旋
渦圖形，有如面孔之雙眼鼻樑附口形之組合意象圖案，固然於聲光媒體業者有以「Ｄ
ＶＤ」三單純外文字母代表「Digital Video Disc（數位影象光碟）」之意，惟按該
商品亦為原告與其他聲光媒體業者所研發出之商品，而使用「ＤＶＤ」三單純外文字
母亦為研發業者之使用，至是否於本案商標申請時已為其他業者共同反覆使用不無可
議。換言之，如一般消費大眾及其他業者於原告研發「數位影像光碟」商品後，始依
循以「Ｄ、Ｖ、Ｄ」三英文字作為商品之說明用字，此種說明使用，誠非可據為本案
商標之喪失其註冊性之論據。更何況本案商標圖樣業已經圖案化之設計，且該圖案化
之商標圖樣並經實際使用於相關商品上，於近兩年之電子商品展中經大力廣泛之推介
，該商標通體圖樣難謂不為一般消費大眾認識乃表彰商品之標誌，其代表之意義誠非
單純三「Ｄ」、「Ｖ」、「Ｄ」字母所可比擬，此點亦為原處分及一再訴願決定機關
所不爭，且據原告於先行核駁答辯理由及訴願程序中提呈各使用證據資料，再再顯示
本案商標圖樣之使用並非單純之「Ｄ、Ｖ、Ｄ」之英文字母，而原處分及一再訴願決
定機關亦未可證明本案商標圖案化之圖樣業為一般消費大眾或業者逕認為商品之說明
文字。二、再按「商標圖樣中包含說明性或不具特別顯著性之文字或圖形者，若刪除
該部分則失其商標圖樣完整性，而經申請人聲明該部分不在專用之列，得以該圖樣申
請註冊」，為新修正商標法施行細則第二十八條第一項所明定。查本案商標圖樣中之
外文「ＤＶＤ」業經圖案化之設計，以之配合一旋滑圖形有如面孔之雙眼鼻樑附口形
之組合意象圖案已如前述，該通體意匠造型有其完整性，因已實際使用推介於一般消
費大眾而認知乃表彰商品之標誌，若缺任何一部分，誠有失其乃表彰商品標誌之作用
。換言之，縱原處分及一再訴願決定機關仍認「ＤＶＤ」為說明文字，則應得依原告
爰引前述施行細則法條規定，就該部分聲明不在專用之列，而得獲准本案商標圖樣之
註冊。竟原處分機關未予詳慮如上述之本案商標整體圖樣因已實際使用廣為週知具商
品表彰作用而有不可分割性之事實，率斷本案商標並無前述施行細則法條規定之適用
，又一再訴願決定機關謂，據原告所提證據不足證明本案商標圖樣之具有不可分割性
云者，查本案商標「ＤＶＤ」圖案設計部分有如面孔之雙眼及鼻樑，配合其下部之旋
滑圖形，均始終經原告組合使用而有其整體性，苟如一再訴願決定機關所謂不可分割
者，則如左列圖樣：
整體圖樣                              分割圖樣
由前述分解圖可揭示，任一單獨分割部分與本案商標整體圖樣比較誠截然不同，差別
兩極，若謂依分割後圖樣可具表彰原告商品之標誌，誠難令人置信。此外，原告欲陳
明者，雖然本案商標圖樣之使用有於旋渦圖形中加一單字「VIDEO 」，但該等附記誠
不致影響本案商標圖樣整體所予人之顏面之感觀心理印象，亦不致使本案商標圖樣即
具有可分割性之性質。原處分及一再訴願決定機關一再以偏概全，漠本案商標圖樣
因廣泛使用業為一般消費大眾認知乃表彰商品之標誌，拘泥於「Ｄ、Ｖ、Ｄ」之英文
字母之說明性而否准原告就前述施行細則條款之主張聲明「ＤＶＤ」不在專用之請求
，其率斷未依法行事所影響原告之權益不可謂不巨，其所為之處分及一再訴願決定，
誠為違法之處分，難令人甘服。三、綜前所述，本案商標圖樣縱有商標法第三十七條
第一項第十款規定情事，依原告提呈之相關證據資料應足認仍有同法施行細則第二十
八條第一項規定之適用，即得依原告聲明「ＤＶＤ」不在專用之列而獲准本案商標圖
樣之註冊。謹請鑒核，依法撤銷原處分及一再訴願決定，用維原告權益，實為德便等
語。
被告答辯意旨略謂︰一、按商標圖樣「凡文字、圖形、記號或其聯合式，係表示申請
註冊商標所使用商品之說明或表示商品本身習慣上所通用之名稱、形狀、品質、功用
者」，不得申請註冊，為商標法第三十七條第一項第十款所明定。所謂「商品之說明
」，係指商標圖樣之文字、圖形、記號或其聯合式，依社會一般通念，如為商品本身
之說明或與商品本身之說明有密切關連者，即有該款不得申請註冊之適用，並不以習
慣上通用為必要（行政法院七十二年度判字第五十三號判決）。二、本件原告申請註
冊之「DVD & Design」商標圖樣上之外文「DVD 」係「Digital Video Disc」之簡稱
，為「數位多功能影音光碟片」之意，以之作為商標，指定使用於「為放映影像產品
之數位光碟」商品上，顯係直接明顯表示該等商品之說明文字，自有違首揭法條之規
定。至原告聲明放棄「DVD 」不在專用之列，惟依其檢具之資料，尚難證明其商標圖
樣上之DVD 如經刪除，則失其商標之完整性，而具有不可分割之性質，與商標法施行
細則第二十八條第一項規定之要件不符。是本局依法核駁其註冊之申請並無不合等語
。
　　理  由
按凡商標圖樣之文字、圖形、記號或其聯合式，係表示申請註冊商標所使用商品之說
明或表示商品本身習慣上所通用之名稱、形狀、品質、功用者，不得申請註冊，為商
標法第三十七條第一項第十款所規定。而商標圖樣之文字、圖形、記號或其聯合式，
依社會一般通念，如為商品之說明或與商品之說明有密切關連者，即有該條款不得申
請註冊之適用，與習慣上是否通用無關。本件原告以「DVD & Design」商標申請註冊
，被告則以原告申請註冊之「DVD & Design」商標圖樣上之外文「DVD 」係「Digita
l Video Disc」之簡稱，為「數位多功能影音光碟片」之意，以之作為商標，指定使
用於「為放映影像產品之數位光碟」商品上，顯係直接明顯表示該等商品之說明文字
，有違商標法第三十七條第一項第十款之規定，至於原告聲明放棄「DVD 」不在專用
之列，惟依其檢具之資料，尚難證明其商標圖樣上之DVD 如經刪除，則失其商標之完
整性，而具有不可分割之性質，與商標法施行細則第二十八條第一項規定之要件不符
，因而核駁原告註冊之申請，於法尚無不合。原告起訴主張以聲光媒體業者固有以DV
D 三字母代表Digital Viedo Disc（數位影像光碟）之意，惟系爭商標圖樣業已圖案
化設計，並於近二年電子商品展中大量廣泛使用於相關商品上，該商標通體圖樣難謂
不為一般消費者認識其為表彰商品之標誌，其代表之意義非單純之Ｄ、Ｖ、Ｄ三字母
所可比擬，亦非可認係所指定使用商品之說明云云。然查：(一)系爭「DVD & Design」
商標圖樣上之外文DVD 係Digital Video Disc之簡稱，為數位多功能影音光碟片之意
。原告亦不否認聲光媒體業者有以該外文字母代表Digital Video Disc之意。如以之
作為商標圖樣，指定使用於為放映影像產品之數位化光碟商品，依一般社會通念，應
屬表示該商品之說明甚明。(二)系爭「DVD & Design」商標圖樣如附圖，其上之外文DV
D 雖略經設計，惟尚非不易辨識，而DVD 既係Digital Video Disc之簡稱，為數位多
功能影音光碟片之意，已說明如前，原告以之作為商標圖樣之一部分，指定使用於為
放映影像產品之數位化光碟商品申請註冊，即難謂與申請註冊商標所使用商品之說明
不具密切關連。(三)原告雖聲明DVD 不在專用之列，然依原告檢具之資料，尚難證明其
商標圖樣上之DVD 如經刪除，則失其商標之完整性，而具有不可分割之性質，不符商
標法施行細則第二十八條第一項之規定，被告核駁系爭商標之申請註冊，於法尚無不
合，原告所稱應准商標註冊申請之詞，尚不足採信。訴願決定及再訴願決定遞予維持
原處分，尚無違誤，原告起訴意旨經查並無理由，應予駁回。
據上論結，本件原告之訴為無理由，爰依行政訴訟法第二十六條後段判決如主文。
中    華    民    國     八十八      年      三      月      十一       日
                    行 政 法 院 第 二 庭
                                審 判 長 評  事      陳  石  獅
                                         評  事      徐  樹  海
                                         評  事      彭  鳳  至
                                         評  事      黃  合  文
                                         評  事      林  茂  權
右  正  本  證  明  與  原  本  無  異
                                         法院書記官  蘇  金  全
中    華    民    國     八十八      年      三      月      十二       日
　　附  圖
~[G;H:\SCN\88\00000000.1;500;]
